臺灣臺北地方法院民事判決　　　　　　 96年度消小上字第1號
上　訴　人　戴維思國際企業有限公司
法定代理人　甲○○
被　上訴人　乙○○
上列當事人間請求返還訂金事件，上訴人對於民國95年11月24日
本院台北簡易庭95年度北消小字第16號第一審判決提起上訴，本
院判決如下：
    主  文
上訴駁回。
第二審訴訟費用新台幣壹仟伍佰元由上訴人負擔。
    理  由
一上訴人主張：
  (一)被上訴人於民國95年4月2日至上訴人在世貿展覽館所設攤位
    購買記憶訓練書籍，因買書贈送 2小時免費記憶訓練課程，
    被上訴人乃赴上訴人辦公室試聽，同日並向上訴人報名參加
    「戴維思效能學習系統」記憶學習課程（下稱系爭課程），
    且刷卡付清新臺幣（下同）86,240元之課程費用。惟被上訴
    人於訂約後7 日內依消費者保護法第19條規定解除契約，並
    請求上訴人退還前揭費用。
  (二)然被上訴人早於數年前即曾參與上訴人之說明會，並非在訂
    購當天首次接觸上訴人之學習系統，故無因認識不清或無足
    夠資訊而締約之情事；且上訴人於95年4月2日除對系爭學習
    系統詳加說明外，也向欲參加免費試聽課程之來賓，說明雖
    為免費試聽，但因座位有限，若對系爭課程之銷售沒有興趣
    ，則無庸參加，故被上訴人於當日前往上訴人辦公室時，並
    非在毫無心理準備、欠缺相關資訊之情況下接受介紹，與一
    般消費者去百貨商場消費並無不同，原審未究上情，逕認定
    本件交易為消費者保護法第2條第11款之訪問買賣，進而錯
    誤適用同法第19條規定，認上訴人有片面解除契約之權利，
    實有違背法令之處等語。並上訴聲明：1.原判決廢棄；2.被
    上訴人在第一審之訴駁回。
二本件未經言詞辯論，被上訴人無何聲明或陳述可資記載。
三本件上訴人係以原審判決錯誤適用消費者保護法第19條、同法
  第2條第11款規定為由提起上訴，經查：
  (一)按訪問買賣之消費者，對所收受之商品不願意買受時，得於
    收受商品後七日內，退回商品或以書面通知企業經營者解除
    買賣契約，無須說明理由及負擔任何費用或價款；前二條規
    定，於以郵購買賣或訪問買賣方式所為之服務交易，準用之
    ，消費者保護法第19條第1項、第19條之1分別定有明文。而
    所謂「訪問買賣」，係指企業經營者未經邀約而在消費者之
    住居所或其他場所從事銷售，所為之買賣，同法第2 條第11
    款亦有明定。此種交易型態與企業經營者傳統上在店鋪進行
    銷售行為之方式迥異，訪問買賣之買受人在欠缺事前準備之
    心理狀況下，囿於企業經營者之強力促銷手段，輒未經深思
    熟慮即逕與企業經營者締結契約，為貫徹保護消費者權益、
    促進國民消費生活安全、提昇國民消費生活品質之目的，消
    費者保護法乃就此種交易型態設有專節加以規範，因此種交
    易型態所生之權利義務關係，應受該法之規制。惟現行實務
    上常見之「誘導邀約」情況，即企業經營者往往藉由展覽、
    贈送或其他活動方式，而取得與消費者接觸之機會，以各式
    說法誘發消費者與之締約之動機，使消費者「被動」同意前
    往企業經營者之營業所、辦公處所或其他場所，洽談締約事
    宜，並於該次洽談中即與企業經營者合意締約，消費者於此
    種「誘導邀約」下同樣具有欠缺事前準備與未及深思熟慮之
    情，故通說認為於此種情狀下締結之買賣契約，仍屬於消費
    者保護法所規範之「訪問買賣」，契約當事人之權利義務仍
    應有該法相關規範之適用。至於前引法條所謂「在消費者之
    住居所或其他場所從事銷售」，為達保護消費者在無心理準
    備下與企業經營者訂立買賣契約之旨，此處之「其他場所」
    ，解釋上凡消費者無法正常考慮締約機會之任何場所即屬之
    ，而非以「限於須經消費者要約始能訪問進入之場所」為限
    ，俾與立法旨意相符。
  (二)本件被上訴人係因在展覽會場向上訴人購買書籍而取得免費
    試聽系爭課程2 小時之優惠，嗣前往位於展覽會場附近之上
    訴人辦公室，經上訴人職員推銷後，而於當場報名參加系爭
    課程，並付訖86,240元之費用等情，為上訴人所是認，由上
    開交易過程，可知被上訴人係在上訴人之誘導邀約下，至上
    訴人之營業場所洽談締約事宜，兩造所締結以上訴人提供課
    程服務之契約，揆諸前引說明，自有消費者保護法規範之訪
    問買賣等規定之適用。是上訴人辯稱：伊公司於93年間曾派
    人至被上訴人任職單位演講，被上訴人並非在毫無心理準備
    、欠缺相關資訊之情況下與之締約，消費者保護法「訪問買
    賣」相關規定於本件無適用餘地等語，難認有理，並不足採
    。
四綜上所述，原判決並無上訴人所指違背法令之情事，上訴人提
  起本件上訴，依其上訴意旨足認上訴為無理由，爰依民事訴訟
  法第436條之29第2款規定，不經言詞辯論，逕以判決駁回。
五據上論結，本件上訴為無理由。依民事訴訟法第436 條之32第
  1項、第2項、第449條第1項、第436條之29第2款、第78條、第
  436條之19，判決如主文。
中　　華　　民　　國　　96　　年　　2 　　月　　8 　　日
                  民事第六庭審判長法　官　李昆曄
                                  法  官  曾部倫
                                  法  官  陳婷玉
上列正本係照原本作成。
本件不得上訴。
中　　華　　民　　國　　96　　年　　2 　　月　　8 　　日
                                  書記官  詹雪娥
